臺灣高等法院刑事判決　　　　　　　　　　　　　九十一年度上訴字第一八六七號
　　上　訴　人
　　即　被　告　甲○○
右上訴人因毒品危害防制條例等案件，不服臺灣板橋地方法院九十年度字第二一一七
號，中華民國九十一年五月十七日第一審判決（起訴案號：臺灣板橋地方法院檢察署
九十年度偵字第一三六五三、一三六五四號）提起上訴，本院判決如左：
    主  文
原判決撤銷。
甲○○未經許可持有子彈，累犯，處有期徒刑陸月，併科罰金新臺幣參萬元，罰金如
易服勞役，以新臺幣玖佰元即銀元參佰元折算壹日，扣案之口徑Ｏ˙三八吋制式轉輪
槍子彈壹顆沒收；又轉讓第二級毒品，累犯，處有期徒刑捌月。應執行有期徒刑壹年
，併科罰金新臺幣參萬元，罰金如易服勞役，以新臺幣玖佰元即銀元參佰元折算壹日
，上開扣案之制式轉輪子彈沒收。
    事  實
一、甲○○友多次違反槍砲彈藥刀械管制條例案件前科，於八十四年間所犯違反麻醉
    藥品管理條例、槍砲彈藥刀械管制條例案件，經臺灣板橋地方法院各判處有期徒
  刑一年，應執行有期徒刑一年十月確定，於八十五年八月一日因縮短刑期假釋出
    獄，八十六年五月二十日假釋期滿執行完畢，又因違反槍砲彈藥刀械管制條例案
    件，經同一法院判處有期徒刑四月確定，於八十九年五月廿六日執行完畢，仍不
    知悔改。
二、甲○○未經許可，於不詳時間、地點取得具殺傷力之口徑Ｏ˙三八吋制式轉輪槍
    子彈一顆，將之放置於台北縣三重市○○街十一巷三十一號住處房間門口上方之
    橫樑處，而持有之。又另行基於轉讓第二級毒品安非他命（下稱安非他命）之犯
    意，於九十年八月十三日下午四、五時許，在台北縣三重市○○街十一巷三十一
    號住處轉讓安非他命予黃秀珍施用（黃秀珍涉施用部份，由原審另案裁定送觀察
    勒戒）。同日下午五時三十分許，經警持搜索票至上址執行搜索，當場查獲上開
    制式轉輪槍子彈一顆及自黃秀珍皮包內查獲甲○○轉讓予黃秀珍持有、施用之安
    非他命二包（驗餘淨重一點九四公克），暨甲○○持有供己施用之安非他命五包
    （毛重四點五公克、淨重三公克）、吸食器二組（甲○○施用部分另案經原審判
    處有期徒刑七月）。
三、案經臺北市政府警察局少年警察隊報告臺灣板橋地方法院檢察署檢察官偵查起訴
    。
    理  由
一、上訴人即被告甲○○經傳喚未於審理期日到庭，據其之前否認上開犯行，辯稱：
    查獲之子彈，非伊所有，係員警栽贓；亦不知黃秀珍有被查獲到安非他命，當天
    伊要帶黃女去醫院看眼睛，所以黃女才到伊住處，黃女本身未施用安非他命云云
    。
二、經查，上訴人供認於前揭時地在其住處門口上方之橫樑處經警查獲子彈一顆之事
    實不諱（見本院卷第三六頁），並據證人即查獲之警員陳添福、賴錦星證稱，有
    組員接獲線報，故聲請搜索票，子彈係在上訴人上址住處一進門之房間門口上方
    橫樑處發現者等情一致（見偵字第一三六五三號卷第三八頁正反面、原審卷第四
    五、四六頁），復有子彈一顆扣案及查獲現場照片五幀（見同上偵查卷第十四、
    十五頁）可憑，上開子彈經送內政部警政署刑事警察局鑑定結果，認係口徑Ｏ˙
    三八吋制式轉輪槍子彈，具殺傷力，有該局九十年八月二十七日出具之刑鑑字第
    一七九一八四號鑑驗通知書足證（見同上偵查卷第四十五頁）。上訴人於警訊及
    原審雖稱該房間係其與兒子陳儒正居住使用云云，惟據證人陳儒正於原審囑託臺
    灣嘉義地方法院訊問時證稱：伊雖有住過上址，但中間有去女朋友家住一段時間
    ，伊從未看過扣案子彈等語（見原審卷第七五、七六頁）。依此，並不能證明上
    開子彈與證人陳儒正有何關連。上訴人於查獲當時既住居使用上址房屋，為警當
    場查獲，顯見該址屋內物件係由上訴人支配管領，上開子彈既置放於其住處房間
    門口上方之橫樑處，自在其實力支配管領範圍，衡情應無不知之理，事實上亦為
    其所持有無疑。空言辯稱係員警栽贓，委非可採。上訴人究竟自何時地起持有上
    開子彈，固不吐實，仍無礙於其未經許可，持有子彈犯行之認定。事證明確，上
    訴人此部分犯行，堪以認定。
三、又上訴人如何於前揭時地，轉讓安非他命予黃秀珍施用之事實，業經證人黃秀珍
    於檢察官偵查中證稱：「（有無吸安？）就那一天（即九十年八月十三日查獲日
    ）去才吸的。」「（毒品何來？）他（即上訴人，下同）讓我吸的，就只有那一
    天。傍晚時我剛進去不久，在他住處吸的，是他免費提供的。」「（在你隨身手
    提包中的毒品何人的？）甲○○的。」「該二包安非他命是甲○○放在我皮包內
    。」等語綦詳（見偵字第一三六五四號卷第五十四頁反面），並有白色晶體物二
    包扣案（附於九十年度毒偵字第三三四○號被告黃秀珍卷內），上開晶體物經本
    院向原審函調送法務部調查局鑑定結果，均係第二級毒品安非他命（驗餘淨重一
    點九四公克），有該局九十一年十月二日調科壹字第○九一○○五九二六一○號
    檢驗通知書可資參佐（見本院卷第四五頁）。上訴人就檢察官所訊：「當天被查
    獲之安非他命共七包是何人所有？」，亦供認：「都是我的，包括黃秀珍身上之
    二包。」（見同上一三六五四號卷第四五頁反面），則證人黃秀珍所述自其皮包
    內查獲之安非他命二包原係上訴人所有之物，即屬可信。上訴人雖否認有轉讓安
    非他命給黃女施用之情，但查黃秀珍於前揭時地經警查獲採集之尿液送驗結果，
    檢出安非他命陽性反應，經原審九十年九月二十五日裁定應送觀察勒戒，有該院
    九十年度毒聲字第三八一七號刑事裁定可參（見本院卷第二一、二二頁），上訴
    人亦自承其有施用安非他命惡習（見本院卷第三七頁），兩人又同在一處被警查
    獲，第以友朋同儕之間互通有無，彼此無償轉讓安非他命施用，參之吾人日常生
    活經驗所得之定則觀察，乃事所恆有。準此，則證人黃秀珍證稱自其皮包內所查
    扣之安非他命二包，係上訴人所交付轉讓供其施用之情，應足信為實在。上訴人
    空言否認，所辯上情，核無足取。上訴人轉讓安非他命之犯行，亦堪認定。
四、上訴人未經許可，持有子彈部分，係犯槍砲彈藥刀械管制條例第十二條第四項之
    罪；轉讓第二級毒品安非他命部分，係犯毒品危害防制條例第八條第二項之罪，
    持有之低度行為，為轉讓之高度行為所吸收，不另論罪。所犯上開二罪，犯意各
    別，行為互異，應分論併罰。上訴人於八十四年間違反麻醉藥品管理條例、槍砲
    彈藥刀械管制條例案件，經原審法院各判處有期徒刑一年，應執行有期徒刑一年
    十月確定，於八十六年五月二十日假釋期滿執行完畢，又因違反槍砲彈藥刀械管
    制條例案件，經同一法院判處有期徒刑四月確定，於八十九年五月廿六日執行完
    畢，有本院被告全國前案紀錄表可徵（見本院卷第二六頁以下），於有期徒刑執
    行完畢五年以內再犯本件有期徒刑以上之罪，為累犯，應依法加重其刑。按有罪
    之判決書，於科刑時就刑法第五十七條規定事項所審酌之情形，依刑事訴訟法第
    三百十條第三款之規定，應加以記載說明，此所稱應予記載說明者，係指具體而
    明確之理由而言，不得僅以空泛抽象之詞，為其刑之量定，否則仍屬判決不備理
    由。原審據以論科，雖非無見。然查，原判決僅以「審酌被告之犯罪動機、目的
    、手段、犯罪所生之危害及犯後之態度等一切情狀」等空泛抽象之詞，為其量刑
    之依據，已有不合。就上訴人被訴九十年八月十二日轉讓安非他予黃秀珍之犯行
    ，併予論科，亦有未洽（詳後述）。又原審就上訴人轉讓予黃秀珍持有、施用之
    上開晶體物，未經自黃女所涉案卷調取送驗，即逕行認定為安非他命，採證已嫌
    失據，上開安非他命二包及上訴人供己施用之吸食器二組，併在本案為沒收之諭
    知，同有不當。上訴意旨否認犯罪，雖非可採，惟原判決既有可議，即屬無可維
    持，應予撤銷改判。爰審酌上訴人有多次違反槍砲彈藥刀械管制條例案件前科，
    竟仍非法持有子彈，影響社會治安，轉讓安非他命供人施用，嚴重戕害他人身心
    健康，上情可能造成之損害，及其犯罪之次數、數量不多，犯後並無悔意之態度
    等一切情狀，分別量處如主文第二項所示之主刑，就有期徒刑部分定其應執行之
    刑，罰金刑部分諭知易服勞役之折算標準。扣案之口徑Ｏ˙三八吋制式轉輪槍子
    彈一顆，係違禁物，依刑法第三十八條第一項第一款規定宣告沒收。經查，扣案
    之安非他命七包及吸食器二組，其中五包及吸食器均係上訴人用供自己施用之物
    ，核與本案犯罪並無直接關連，且已據另案即原審九十年度易字第三四九三號判
    決宣告沒收銷燬及沒收之（見原審卷第八十頁），至前開安非他命二包則係上訴
    人轉讓予黃秀珍施用，雖屬違禁物，但黃秀珍因持以吸食涉犯施用第二級毒品罪
    嫌由檢察官偵查，聲請原審觀察勒戒，業如前述，則此部分扣案物既非於本案扣
    押，自應於黃秀珍所涉案件中依法處理即可，無再於本案重複沒收銷燬之必要。
    檢察官請求就扣案之安非他命七包及吸食器二組一併宣告沒收，即有未合，附此
    說明。
五、公訴意旨另認上訴人於九十年八月十二日下午，在上址無償提供安非他命予黃秀
    珍施用，因認此部分亦涉犯轉讓第二級毒品罪嫌。經查，上訴人被訴之此部分犯
    行，迭據其始終否認其事，依證人黃秀珍所供，除指證如前述九十年八月十三日
    查獲日之轉讓犯行外，關於八月十二日上訴人有無轉讓安非他命一情，則前後供
    述不一，不盡相符，證人黃秀珍之陳述非無瑕疵可指，又無明確證據足以證明上
    訴人有此部分被訴之犯行，應為其有利之認定。因公訴人認與前開起訴判決之轉
    讓第二級毒品罪刑，有裁判上一罪關係，不另為無罪之諭知。
六、上訴人經合法傳喚，無正當理由不到庭，不待其陳述，逕行判決。
據上論斷，應依刑事訴訟法第三百六十九條第一項前段、第三百六十四條、第三百七
十一條、第二百九十九條第一項前段、槍砲彈藥刀械管制條例第十二條第四項、毒品
危害防制條例第八條第二項、刑法第十一條前段、第四十七條、第五十一條第五款、
第四十二條第二項、第三十八條第一項第一款、罰金罰鍰提高標準條例第二條、現行
法規所定貨幣單位折算新台幣條例第二條，判決如主文。
本案經檢察官林炳雄到庭執行職務
中      華      民      國    九十一    年      十      月    三十一    日
                              臺灣高等法院刑事第廿二庭
                                  審判長法  官  許  正  順
                                        法  官  邱  同  印
                                        法  官  吳      燦
右正本證明與原本無異。
如不服本判決應於收受送達後十日內向本院提出上訴書狀，其未敘述上訴之理由者並
得於提起上訴後十日內向本院補提理由書（均須按他造當事人之人數附繕本）。
                                        書記官  陳  靜  姿
中      華      民      國    九十一    年      十      月    三十一    日
附錄：本判決論罪科刑法條
毒品危害防制條例第八條第二項
轉讓第二級毒品者，處六月以上五年以下有期徒刑，得併科新台幣七十萬
元以下罰金。
槍砲彈藥刀械管制條例第十二條
未經許可，持有、寄藏或意圖販賣而陳列子彈者，處五年以下有期徒刑，
併科新台幣三百萬元以下罰金。
第一項至第三項之未遂犯罰之。
